【裁判字號】    98,交抗,63
【裁判日期】    980401
【裁判案由】    聲明異議
【裁判全文】
臺灣高等法院臺南分院交通事件裁定      98年度交抗字第63號
抗  告  人  交通部公路總局嘉義區監理所麻豆監理站
代  表  人  甲○○
相  對  人
即受處分人  乙○○
上列抗告人因受處分人違反道路交通管理處罰條例案件聲明異議
，不服臺灣臺南地方法院中華民國98年1月23日所為裁定（98年
交聲字第113號），提起抗告，本院裁定如下：
    主  文
抗告駁回。
    理  由
一、本件相對人即受處分人即異議人乙○○，經警製單舉發於民
    國（下同）98年1月8日23時30分許 ，駕駛車號1873-JF號自
    用一般小客車，行經台1線311公里處（北上車道），因酒後
    駕車經警當場測得其呼氣中酒精濃度高達每公升0.35毫克（
    MG/L），超過標準值為每公升0.25毫克（MG /L） 。嗣經交
    通部公路總局嘉義區監理所麻豆監理站（下稱移送機關）以
    其違規事實屬實 ，依照道路交通管理處罰條例第35條第1項
    第1款 、第24條第1項第2款（原裁決書漏未記載）之規定，
    裁處異議人罰鍰新臺幣（下同）19,500元、吊扣駕駛執照12
    個月，並施以道安講習等處分。受處分人以事發當時駕駛車
    輛為小客車，然所持駕照為職業大貨車，為維持生計，希望
    僅吊扣小客車駕駛執照，不扣大貨車駕照，聲明異議。原裁
    定則以：就吊扣駕駛執照12個月部分之處分，因異議人領有
    較高級之職業貨車駕駛執照 ，有證號查詢汽車駕駛人資料1
    份附卷可參，且經換發為該等駕駛執照後，其他較低級等車
    類即不再核發駕駛執照，而直接允許其得駕駛其他級等車類
    ，移送機關雖稱基於一人一照之原則，吊扣異議人所持有之
    駕駛執照，以限制其繼續駕車行駛道路之權利，不因駕駛車
    輛種類有所不同云云，然依前揭說明，異議人係酒後駕駛自
    用一般小客車，不得因異議人無自用小客車之駕駛執照可供
    吊扣，移送機關即得裁處吊扣其職業貨車駕駛執照。異議人
    雖係因持有職業貨車駕駛執照而得以合法駕駛自用一般小客
    車，然吊扣其職業貨車駕駛執照有上述違誤，自難認係正確
    合法之處分。而不予吊扣其駕駛執照，固然使異議人未受到
    吊扣期間內不得駕駛自用小客車之處分，亦非全然妥適，惟
    兩相抉擇，本院認應選擇對人民較為有利之解釋，故此吊扣
    職業貨車駕駛執照之處分應由本院予以撤銷並諭知不罰。抗
    告人即原處分機關則以下列理由提起本件抗告：雖道路交通
    管理處罰條例第68條已修正刪除受吊扣駕駛執照處分時，吊
    扣其持有各級車類之駕駛執照之規定，惟汽車駕駛人因違反
    道路交通管理處罰條例第35條規定受吊扣駕駛執照處分，如
    無當時駕駛車種之駕駛執照，仍應吊扣其有其他車種之駕駛
    執照，主要係考量其違規行為對道路交通秩序之維持及道路
    交通安全已生較大影響，基於一人一照之原則，吊扣其持有
    之駕駛執照，以限制其繼續駕車行駛道路之權利，係屬駕駛
    行為之限制，非因駕駛車類不同而有差異。
二、經查：
（一）按「汽車駕駛人，駕駛汽車經測試檢定有下列情形之一者
      ，處新臺幣1萬5千元以上6萬元以下罰鍰 ，並當場移置保
      管該汽車及吊扣其駕駛執照1年 ；因而肇事致人受傷者，
      並吊扣其駕駛執照2年 ；致人重傷或死亡者，吊銷其駕駛
      執照，並不得再考領：一酒精濃度超過規定標準。」「汽
      車駕駛人，有下列情形之一者，應接受道路交通安全講習
      ：二有第35條第1項規定之情形。 」道路交通管理處罰條
      例第35條第1項第1款 、第24條第1項第2款分別定有明文。
      次按94年12月14日修正、95年3月1日施行前之道路交通管
      理處罰條例第68條原規定「汽車駕駛人，因違反本條例及
      道路交通安全規則之規定，受吊扣或吊銷駕駛執照處分時
      ，吊扣或吊銷其持有各級車類之駕駛執照」，修正後則刪
      除「吊扣」之規定，改為「汽車駕駛人，因違反本條例及
      道路交通安全規則之規定，受吊銷駕駛執照處分時，吊銷
      其持有各級車類之駕駛執照」，其修正理由係舊法將違法
      或違規駕駛人所持有各級車類之駕駛執照一併吊扣，失之
      過酷，影響人民工作及生活甚鉅，故依修正後之該條規定
      ，受吊扣駕駛執照處分時，僅能吊扣違規當時所駕車類之
      駕駛執照，不再吊扣其持有各級車類之駕駛執照，僅於受
      吊銷駕駛執照處分時，始吊銷其持有各級車類之駕駛執照
      。至上開道路交通安全規則對於汽車駕駛執照之管理，採
      取一人一駕駛執照原則，固導致越級駕駛人違規酒駕時，
      受有無須吊扣駕駛執照之利益，然此關於駕駛執照管理所
      衍生之執行困難或法規漏洞，宜由修法解決，尚不得擴張
      解釋，於駕駛人無較低級駕駛執照可供吊扣時，即率爾代
      以吊扣其所領有之較高級駕駛執照。再者，酒醉駕車行為
      均製造法所不容許之風險，以風險製造之立場觀之，並不
      因駕駛車輛種類之不同，而有所差別。但從風險實現之觀
      點而言，酒醉駕駛車類之不同，其對駕駛安全衍生之實害
      結果也有所差異，如駕駛人駕駛低一級之車輛，不論其所
      造成之實害結果，而一律吊扣駕駛人所持有之各類駕照，
      亦有違反相同事件相同處理，不同事件不同處理之平等原
      則。
（二）本件相對人對於上揭酒後駕車之事實，為相對人所承認，
      並有台南縣警察局98年 1月8日南縣警局交字第M00000000
      號舉發違反道路交通管理事件通知單1份在卷可憑 ，故相
      對人飲用酒類後，於上開時、地駕駛自小客車，經員警測
      試檢定有酒精濃度超過規定標準即吐氣所含酒精濃度每公
      升0.35毫克之事實，即堪認定。
（三）抗告人雖以上揭情詞置辯，惟查：相對人之前揭違規行為
      係發生於98年1月8日，自應依修正後之道路交通管理處罰
      條例第68條裁處 ，而修正後道路交通管理處罰條例第68
      條之規定，既將「吊扣」等字刪除，依前開說明，駕駛人
      受吊扣駕駛執照處分時，不再吊扣其持有各級車類之駕駛
      執照，故原處分機關於作成吊扣駕駛執照處分時，自應以
      相對人違規時所駕駛車類之駕駛執照為限，而本件相對人
      違規時既係駕駛自用小客車，原處分機關僅能吊扣相對人
      自用小客車之駕駛執照，原處分機關於本件竟裁處吊扣相
      對人職業大客車駕駛執照，於法自屬有違。
三、綜上所述，原審裁定將原處分關於「吊扣職業大客車駕駛執
    照12個月」之裁處予以撤銷並改諭不罰，經核即無不合。抗
    告意旨仍認應對相對人裁處「吊扣職業大客車駕駛執照12個
    月」，為無理由，應予駁回。
四、據上論結，應依道路交通案件處理辦法第26條，刑事訴訟法
    第412條，裁定如主文。
中    華    民    國    98    年     4    月    1    日
                  刑事第三庭    審判長法  官  陳義仲
                                      法  官  宋明中
                                      法  官  蔡勝雄
以上正本證明與原本無異。
不得再抗告。
                                      書記官  汪姿秀
中    華    民    國    98    年     4    月    1    日


司法院資訊處製作；財團法人民間司法改革基金會備份。
